---
title: "TP3_FABRE"
output:
  pdf_document: default
  html_document: default
---
##  PARIE 1 

On reprend la colonne taille du data frame IMCEnfants

1.	Tracer un histogramme d’effectifs, puis un histogramme de fréquence des tailles.
2.	Utiliser la fonction  rug() pour visualiser la position des données dans les intervalles de l’histogramme. Modifier éventuellement le choix des intervalles (argument breaks)
```{r}
D=read.table("/Users/fabre/Desktop/M1/S1/R/DONNEES/imcenfant.txt",sep="\t",header=TRUE,dec=",");

#histogramme d'effectifs 
hist(D$taille, freq=TRUE, main = "Histogramme d'effectifs",xlab = "taille (cm)",ylab = "nombre d'individus" ,col = 'mediumpurple1') #freq correspond au effectifs 
rug(D$taille, ticksize = 0.1, lwd = 2) 

#histogramme de fréquence 
hist(D$taille, freq=FALSE, main = "Histogramme de fréquence des tailles",xlab = "taille (cm)",ylab = "fréquence" ,col = 'pink') 
rug(D$taille, ticksize = 0.1, lwd = 2) 
```

3.	Superposer sur l’histogramme de fréquence une courbe de la loi normale ayant même moyenne et même écart-type que les données. (on utilisera la fonction curve()avec l’argument add=TRUE (pour superposer).
```{r}
#histogramme de fréquence 
hist(D$taille, freq=FALSE, main = "Histogramme de fréquence des tailles",xlab = "taille (cm)",ylab = "fréquence" ,col = 'pink') 


m=mean(D$taille);m;
s=sd(D$taille);s;

curve(dnorm(x,m,s), add=TRUE, col='darkblue') #courbe densité de probabilité de la loi Normale de paramètre (moyenne, écart-type)

```

4.	Partager la fenêtre graphique en 9 sous fenêtres. (par(mfrow=c(3,3))
5.	Tracer d’abord l’histogramme des données taille, puis tracer 8 histogrammes de données simulées : vecteur de même taille que « taille », même moyenne et même écart-type, simulé par un tirage aléatoire suivant une loi normale.
6.	On pourra superposer à ces histogrammes la courbe théorique de la loi normale comme au 3.
```{r}
par(mfrow=c(3,3))

#histogramme de fréquence 
hist(D$taille, freq=FALSE, main = "Histogramme de fréquence des tailles",xlab = "taille (cm)",ylab = "fréquence" ,col = 'pink')
curve(dnorm(x, m,s), add=TRUE, col='darkblue')

#on affiche les autres histogramme dans les cadres restants (1:8)
for (i in 1:8) 
  {
  hist(rnorm(length(D$taille), m, s),freq=FALSE,main = "Histogramme de fréquence simulée",xlab = "taille (cm)",ylab = "fréquence" ,col = 'lightgreen');
  
  curve(dnorm(x,m,s), add=TRUE, col='darkblue')
}
```

7.	Commenter : la distribution des données semble-t’elle normale ?
La distribution des données semble suivre une loi Normale de paramètres (100.748,4.234547), par comparaison avec les autres histogrammes de fréquence simulée dont la distribution suit un loi Normale de même paramètres. 


8.	Refaire les questions 1->4 en remplaçant « normale » par d’autres lois, mais avec seulement 4 graphiques en tout. par (mfrow=c(2,2) 
```{r}
par(mfrow=c(2,2))

#histogramme de fréquence 
hist(D$taille, freq=FALSE, main = "Histogramme de fréquence des tailles",xlab = "taille (cm)",ylab = "fréquence" ,col = 'pink')
curve(dnorm(x, m,s), add=TRUE, col='darkblue')

#on réitère la même expérience avec la loi Exponentielle
for (i in 1:3) 
  {
  hist(rexp(length(D$taille),1/m),freq=FALSE, main = "Histogramme de fréquence simulée",xlab = "taille (cm)",ylab = "fréquence" ,col = 'lightgreen');
  
  curve(dexp(x,1/m), add=TRUE, col='darkblue')
}
```
9.	Commenter
La distribution des données ne semble pas suivre une loi exponentielle, par comparaison avec les trois histogrammes de fréquence simulée dont la distribution des données suit une loi exponentielle. 

10.	Remplacer l’histogramme par un autre graphique : boxplot(), qqplot(), qqnorm et qqline().
```{r}
par(mfrow=c(2,2))
#histogramme de fréquence 
qqnorm(D$taille, main = "Q-Qplot de fréquence des tailles",xlab = "quantilles théoriques",ylab = "quantiles observés" ,col = 'pink')

for (i in 1:3) 
  {
 qqnorm(rexp(length(D$taille),1/m),main = "Q-Qplot de fréquence simulée",xlab = "quantilles théoriques",ylab = "quantiles observés" ,col = 'lightgreen');
}

```

11.	Revenir à un graphique par fenêtre avec la commande par(mfrow=c(1,1))
12.	Calculer moyenne, variance, deciles, de la variable taille.
```{r}
mfrow=c(1,1);
mean(D$taille);var(D$taille);
quantile(D$taille, prob = seq(0, 1, length = 11))
```


## PARTIE 2 . Analyse de données

1.	Importer le fichier de donnees jeu3.txt. 
Ce jeu de données est le résultat d'une enquete nutritionnelle sur 226 personnes agées résidant à bordeaux, en 2000.
Utiliser la fonction names() pour lister les variables de ce jeu de données. 
Les variables sont les suivantes :
situation : 1 =seul 2 =en couple 3 =en famille 4 =autre type de cohabitation
the : nombre de tasse de thé par jour
cafe : nombre de tasse de café par jour
consommation de viande poisson, fruits-crus...chocolat : 0=jamais 1 =moins d'une fois /semaine 2=une fois/semaine 3= 2/3  fois/semaine 4= 5/6  fois/semaine 5=tous les jours
matgras  1=beurre 2=margarine 3= huile d'arachide 4=tournesol 5=olive 6 =melange d'huiles 7=colza 8= graisse canard ou oie

```{r}
A=read.table("/Users/fabre/Desktop/M1/S1/R/DONNEES/jeu3.txt.txt",sep="\t",header=TRUE,dec=",");
names(A)
```

2.	donner le mode de la variable "situation", de la variable "taille", de la variable "chocol".
Le mode dans une population donnée correspond à la valeur la plus représentée d'une variable.
```{r}
sort(table(A$situation),decreasing=TRUE)[1];#on effectue un tri décroissant 
sort(table(A$taille),decreasing=TRUE)[1];
sort(table(A$chocol),decreasing=TRUE)[1];
```

3.	Choisissez des classes pour la variable taille et donner la classe modale.
La classe modale et la classe dont l’effectif est le plus élevé dans une distribution d’une variable statistique quantitative continue dont toutes les valeurs sont regroupées en classes de même dimension.

```{r}
summary(A$taille) # avant de déterminer les classes on observe le résumé statistique de la variable taille

classes = cut(A$taille, 4);#on divise la variable taille en 4 classes 
table(classes)

sort(table(classes),decreasing=TRUE)[1];#on affiche la classe modale (classe contenant le plus grand effectif)

```

4.	Calculer la médiane de la variable situation  et de la variable chocol.
La médiane est le nombre qui partage une série statistique en deux parties de même effectif, c'est un critère de position.
```{r}
median(A$situation);
median(A$chocol)
```

5.	Faire un tri à plat de la variable chocol et de la variable fruits_crus ( fonction table()). 
Le tri à plat est une opération consistant à déterminer comment les observations se répartissent sur les différentes modalités que peut prendre une variable à modalités discrètes.
Le résultat de cette opération est donc un simple « tableau de fréquences ». Ce tableau peut faire apparaître simplement le nombre d'individus dans chaque modalité, la fréquence d'individus par modalité, ou le pourcentage.
```{r}
choco_tri = table(A$chocol);choco_tri;
fruit_tri =table(A$fruit_crus);fruit_tri;

```

6.	En vous fondant uniquement sur les tris à plat, donnez la médiane de ces deux variables.
```{r}
x=sum(table(A$chocol)/2);# on calcule l'effectif divisé en 2 de la variable chocol, x=113 la 113ème valeur représente la médiane 
z=sort(A$chocol);#on ordonne les valeurs de la variable chocol
z[x];

y=sum(table(A$fruit_crus)/2);#y = 113 aussi puisque les 2 variables ont des efefectifs totaux egaux
u=sort(A$fruit_crus);
u[y]
```

7.	Calculer les quartiles de la variable taille en utilisant les classes choisies précédemment.
Les quartiles correspondent à chacune des trois valeurs qui divisent les éléments d'une distribution statistique en quatre parties d'effectif égal.
```{r}

```

8.	Tracer le polygone des fréquences cumulées de la variable taille et évaluer, sur le graphique, les quartiles de la distribution.
La fonction fréquence cumulée la fonction qui, pour une valeur réelle x, donne une approximation du pourcentage d'individus pour lesquels la valeur du caractère est strictement inférieure à  x.
La courbe représentative de la fonction est appelée polygone des fréquences cumulées.
```{r}
histo = hist(A$taille, freq=FALSE); # histogramme des fréquences 
plot(cumsum(histo$counts)/sum(histo$counts),type='l',main="Courbe des fréquences cumulées de la taille",ylab ="fréquences cumulées")

```
9.	Calculer la moyenne des variables situation,  chocol et taille.
```{r}
mean(A$situation);
mean(A$chocol);
mean(A$taille)
```

10.	En vous fondant sur le tri à plat de la variable chocol, calculez en la moyenne.
```{r}
choco=table(A$chocol);
sum(as.numeric(names(choco))*choco/sum(choco)) # on transforme les noms de colonne par des valeurs numériques(conso*effectif/somme(effectifs)
```

11.	Faire le tri à plat de la variable the calculer la moyenne.
```{r}
the = table(A$the);
sum(as.numeric(names(the))*the/sum(the)); #même raisonnement que pour la question précédente 

```

12.	Calculer la moyenne de la variable taille .
```{r}
mean(A$taille)
```

13.	Calculer l'étendue de la variable chocol.
L'étendue est la différence entre la valeur maximum et la valeur minimum d'une série de données.
```{r}
max(A$chocol)-min(A$chocol)
```

14.	Calculer l'étendue de la variable poids.
```{r}
max(A$poids)-min(A$poids)
```

15.	Tracer le boxplot de la variable poids.
Le boxplot,appelé diagramme en boîte en français, est un moyen rapide d'illustrer le profil essentiel d'une série statistique quantitative. Il résume quelques indicateurs de position du caractère étudié (médiane, quartiles, minimum, maximum ou déciles).
```{r}
boxplot(A$poids, main="boxplot de la variable poids", ylab="poids en kg", col="darkred")
```

16.	Calculer l'écart-type de la variable situation.
L’écart-type est une mesure de la dispersion des valeurs d'un échantillon statistique.Il est défini comme la racine carrée de la variance.Il est homogène à la variable mesurée.
```{r}
sd(situation)
```

17.	Calculer, en utilisant les données individuelles, l'écart-type de la variable taille.
```{r}
sd(A$taille)
```

18.	Pour la  variable the, calculez le coefficient de variation.
Le coefficient de variation est une mesure relative de la dispersion des données autour de la moyenne. Le coefficient de variation se calcule comme le ratio de l'écart-type rapporté à la moyenne, et s'exprime en pourcentage.
```{r}
sd(as.numeric(names(the))*the/sum(the))/sum(as.numeric(names(the))*the/sum(the));
```


## PARTIE 3 . Analyse de données

a)	A l’aide de la fonction str, préciser le type de variables présent dans ce jeu de données. 
A l’aide de la page d’aide de mtcars, préciser s’il s’agit de variables numériques qualitatives, qualitatives ordonnées, quantitatives discrètes, ou quantitatives continues. 

```{r}
library(datasets);data(mtcars);
str(mtcars)

```
Nous trouvons 11 variables numériques répertoriant des aspects des 32 automobiles comparées, nous allons trier les variables en trois groupes selon leur type :
- variables qualitatives (non-ordonnées) : vs, am
- variables quantitatives discrètes : cyl, gear, carb
- variables quantitatives continues : mpg, disp, drat, wt, qsec


b)	Vous trouverez dans la page d’aide de mtcars dans l’onglet « exemples », le script suivant :
mtcars2 <- within(mtcars, {
   vs <- factor(vs, labels = c("V", "S"))
   am <- factor(am, labels = c("automatic", "manual"))
   cyl  <- ordered(cyl)
   gear <- ordered(gear)
   carb <- ordered(carb)
})

Effectuer un summary(mtcars) ; summary(mtcars2)
```{r}
mtcars2 <- within(mtcars, {
   vs <- factor(vs, labels = c("V", "S"))
   am <- factor(am, labels = c("automatic", "manual"))
   cyl  <- ordered(cyl)
   gear <- ordered(gear)
   carb <- ordered(carb)
})
summary(mtcars);
summary(mtcars2)
```
Comparez les résultats obtenus. Qu’est-ce qui vous parait le plus adapté ?
Les résultats obtenus par summary(mtcars2) semblent plus adaptés pour des statistiques car les variables qualitatives sont dénombrées selon leur qualité et les variables quantitatives discrètes sont ordonnées en fonction de leur quantité. 


c)	Effectuer des représentations graphiques univariées des différentes colonnes du dataframe mtcars ou mtcars2  en tenant compte du type de variable concerné. Familiarisez-vous avec les fonctions boxplot(), barplot(), hist(), pie(), 
```{r}
par(mfrow=c(3,4))

hist(summary(mtcars2$mpg),main = "Histogramme Miles/gallon", xlab="mpg",ylab="nombre de voitures", col= "coral2")

pie(summary(mtcars2$cyl), main="Nombre de cylindres",col=rainbow(3))

hist(summary(mtcars2$disp),main = "Displacement", xlab="cu.in",ylab="nombre de voitures", col= "green")

boxplot((mtcars2$hp), main="Boxplot de la puissance",ylab="hp", col="aquamarine")

barplot(mtcars2$drat,main = "Distribution de drat", xlab="drat", col= "gold")

hist(mtcars2$wt,main = "Poids des voitures", xlab="(1000 lbs)", col= "red")

barplot(mtcars2$qsec,main = "Distribution de qsec", xlab="(1/4 mile time)", col= "mediumpurple1")

pie(summary(mtcars2$vs),main = "Type de moteur", col= rainbow(2))

pie(summary(mtcars2$am),main = "Type de transmission", col=c("pink", "aquamarine"))

pie(summary(mtcars2$carb), main="Nombre de carburateurs",col=rainbow(6))

pie(summary(mtcars2$gear), main="Nombre de gear",col=c("lightgreen","lightblue","lightpink"))




```




