---
title: "TP2"
author: "Louai KB"
date: "21/11/2020"
output:
  html_document: default
---

```{r setup, include=FALSE}
knitr::opts_chunk$set(echo = TRUE)
```
# 1. Calcul matriciel 
#### a. le le calcul de la somme des éléments d’un vecteur, d’une matrice
On utilise la fonction sum() pour calculer la somme d’un vecteur et d’une matrice
```{r}
# calcul de la somme d'un vecteur 
vect = c(1, 2, 3, 4, 5);
sum(vect);

# calcul de la somme d'une matrice
mat = matrix(c(1, 2, 3, 4, 5, 6), 2, 3);
sum(mat);

```
#### b. le calcul de la somme des éléments de chacune colonnes de la matrice
On utilise la fonction colSums()
```{r}
mat = matrix(c(1, 2, 3, 4, 5, 6), 2, 3);
colSums(mat);
```
#### c. la valeure de M[11]
M[11] vaut la valeure du 11ème indice linéaire du vecteur
```{r}
M = matrix(c(1, 5, 123, 14, 536, 46, 327, 80, 99, 104, 2036, 112), 4, 3);
M[11];
```

# 2. Les tableaux de données (data frame) existants dans les packages R 
#### a. lister les packages disponibles
```{r}
library()
```

#### b. observation de la liste des fichiers existants dans le package ‘cluster’
```{r}
library(cluster) 
data()
```
#### c. Importation dans un tableau de donnéesle fichier airquality du package 'datasets'
```{r}
# première méthode
D_methode_1 = data.frame(datasets::airquality);

# deuxième méthode
library(datasets); data("airquality")
D_methode_2 = data.frame(airquality)
D_methode_2
```

#### d. résumé statistique du fichier airquality
```{r}
summary(D_methode_1)
```

# 3. Importation et exportation de données externes
#### a. importation du fichier sous forme de data frame et affichage du contenu 
```{r}
# importation de la table en utilisant la fonction read.table()
importe_table = read.table(file.choose(), header=TRUE, sep='\t', dec=',')

# importation du fichier sous forme de data.frame
D = data.frame(importe_table)
D
```
#### c. vérification des noms des colonnes puis nommage des lignes 
```{r}
colnames(D)
```

```{r}
individus_nums = (paste("individus", 1:152))
rownames(D) <- individus_nums
D
```

#### d.  l’ajout d’une nouvelle colonne IMC à D
```{r}
# l'IMC = poids / (taille * 0.01) ^ 2 
D['IMC'] = D['poids'] / (D['taille'] * 0.01)^2
D
```

```{r}
# Extraction de D les lignes correspondant aux enfants ayanr un IMC < 15 et un age <=3,5
new_D = D[D['IMC'] < 15 & D['an'] <= 3.5,];
new_D;
```

```{r}
# le nombre des enfants vérifiant ces conditions 
nrow(new_D);
```
#### e. Exportation du nouveau tableau de donnée sous forme de text
```{r}
write.table(new_D, file="enfants.txt", sep="\t")
```

# 4. Analyse des données
#### a. importation du fichier 
```{r}
E = read.table(file.choose(), header=TRUE, sep="\t", dec=",")
E
```
#### b. création de la variable PTL1
```{r}
PTL1 = E$PTL
E['PTL1'] = replace(PTL1, PTL1 >= 2, 2)
E
```
#### c. création de la variable FVT1 
```{r}
FVT1 = E$FVT
E["FVT1"] = replace(FVT1, FVT1 >= 2, 2)
E
```
#### d. Ordonner le data frame selon les poids de naissance croissant (BWT)
```{r}
E[order(E$BWT, decreasing = FALSE),]
```
#### f. extraction des individus ayant des mères noires ou blanches et qui fument 
```{r}
x=E[E$SMOKE == 1 & E$RACE < 3,];
x;
```

