---
title: "TP4 Statistiques descriptives"
author: "Louai KASSA BAGHDOUCHE"
date: "28/11/2020"
output: html_document
---

```{r setup, include=FALSE}
knitr::opts_chunk$set(echo = TRUE)
```

# 1. PARTIE 1: Calcul de probabilités
#### a. calcul de la probabilité qu'une variable aléatoire X suivant une loi binomiale de paramètres n=10 et p=1/3, B(10,1/3),  soit égale à 1 ?   
```{r}
prob <- dbinom(1, 10, 1/3); prob
```

#### b. calcul de la probabilité qu'une variable aléatoire X suivant une loi B(10,1/3) soit égale à 0,1,2,...10
```{r}
for (i in 0:10) {
    print(dbinom(i, 10, 1/3))
}
```
#### c. calcul de la probabilité qu'une variable aléatoire X suivant une loi B(10,1/3) soit inférieure ou égale à 0,1,2,...10  
```{r}
for (i in 0:10) {
    print(pbinom(i, 10, 1/3))
}
```
#### d. calcul de la probabilité qu'une variable aléatoire X suivant une loi B(10,1/3) soit supérieure à 5 
```{r}
p <- 1 - pbinom(5, 10, 1/3); p
```
#### e. calcul de la probabilité qu'une variable aléatoire X suivant une loi de Poisson P(2.5) soit égale à 0,1,2,...8 ?
```{r}
for (i in 0:8) {
    print(dpois(i, 2.5))
}
```
#### f. calcul de la probabilité qu'une variable aléatoire X suivant une loi de Poisson P(2.5) soit inférieure ou égale à 0,1,2,...8 
```{r}
for (i in 0:8) {
    print(ppois(i, 2,5))
}
```
#### g. calcul de la probabilité qu'une variable aléatoire X suivant une loi de Poisson P(2.5) soit supérieure à 20 
```{r}
ppois <- 1 - ppois(20, 2.5); ppois
```

# 2. PARTIE 2: Les quantiles
#### a. calculer  la valeur x, de la loi normale centrée réduite telle que P(X<=x) = 0.97
```{r}
xval <- qnorm(0.97, 0, 1); xval
```
#### b. calcul du quantile 2% pour une loi T de student à 5 ddl 
```{r}
q <- qt(0.02, 5); q 
```

#### c. calcul des quantiles de la colonne taille du data frame IMC, les comparer aux quantiles théoriques obtenus pour une loi  normale
```{r}
tab <- read.table(file.choose(), header=TRUE, sep='\t', dec=',')
quantile(tab$taille)
quantile(rnorm(length(tab$taille), mean(tab$taille), sd(tab$taille)))

```

# 3. PARTIE 3: Catalogue de lois
#### a. recopier le code ci-dessous, essayer de faire varier les différents paramètres de façon à bien comprendre leurs effets

***la loi binomiale***

```{r}
x=0:5;n=5;
plot(x,dbinom(x,n,0.5),xlim=c(0,20),ylim=c(0,.40),type="h",lty=2,pch=n,cex=1,lwd=3,col=1,cex.axis=1.5,xlab="",ylab="");
x=0:10;n=10;
points(x,dbinom(x,n,0.5),type="h",pch=n,lty=3,cex=1,lwd=3,col=3)
x=0:20;n=20;
points(x,dbinom(x,n,0.5),type="h",lty=4,pch=n,cex=1,lwd=3,col=5)
legtxt=c(expression(paste(italic(n),"=5")), expression(paste(italic(n)," =10")), expression(paste(italic(n)," =20")) )
legend("topright",legtxt,title=expression(paste(italic(p),"=0.5")), lty=c(2,3,4),col=c(1,3,5),cex=1.5,bg="white")
title("Loi binomiale de paramètre n et p=0.5")
```

***la loi uniforme***

```{r}
x=0:5;
plot(x,dunif(x,0,5),xlim=c(0,15),ylim=c(0,0.3),type="l",lty=1,pch=0,cex=1,lwd=3,col=34,cex.axis=1,xlab="",ylab="");
x=0:7;
points(x,dunif(x, 0, 7),type="l",lty=1,pch=n,cex=1,lwd=3,col=14)
x=0:14;
points(x,dunif(x,0, 14),type="l",lty=1,pch=n,cex=1,lwd=3,col=24)

legtxt=c(expression(paste(italic(x),"=[0,5]")), 
         expression(paste(italic(x),"=[0,7]")), 
         expression(paste(italic(x)," =[0,14]")) )
legend("topright",legtxt, lty=c(1,1,1),col=c(34,14,24),cex=1,bg="lightyellow")
title("Loi uniforme de paramètres [a, b]")
```

***la loi de Bernoulli***
```{r}
x=0:5;n=1;p=0.5
plot(x,dbinom(x,n,0.5),xlim=c(0,10),ylim=c(0,0.6),type="h",col=2,xlab="",ylab="");


legtxt=c(expression(paste(italic(p),"=0.5")))

legend("topright",legtxt,title=expression(paste(italic(n),"=1")),col=c(2),cex=1.5, box.col="blue")
title("Loi de Bernouilli de paramètres n=1 et p")

```

***la loi de poisson***

```{r}

k=0:10;
plot(k,dpois(k,lambda = 5), xlim = c(0,20), ylim =c(0,0.5),type="l",lty=1,pch=n,lwd=3,col=2,cex.axis=1,xlab="",ylab="");

k=0:20;
points(k,dpois(k,lambda = 7),type="l",lty=4,pch=n,lwd=3,col=4,cex.axis=1,xlab="",ylab="");

legtxt=c(expression(paste(italic(k),"=[0,7]")), expression(paste(italic(k)," =[0,20]")) )
legend("topright",legtxt, lty=c(1,3,4),col=c(2,3,4),cex=1, box.col = "purple")
title("Loi de Poisson de paramètres k et Lambda")
```

***la loi géométrique***

```{r}
x=seq(0, 40)   
p = 0.3
plot(x,dgeom(x,p),type="l",lty=1,pch=n,lwd=3,col="pink",cex.axis=1,xlab="",ylab="") 

p = 0.6
points(x,dgeom(x,p),type="l",lty=1,pch=n,lwd=3,col="red",cex.axis=1) 

p = 0.9
points(x,dgeom(x,p),type="l",lty=2,pch=n,lwd=3,col="green",cex.axis=1) 

legtxt=c(expression(paste(italic(p),"=[0.3]")), 
         expression(paste(italic(p)," =[0.6]")),
         expression(paste(italic(p)," =[0.9]")) )
legend("topright",legtxt, lty=c(1,1,2),col=c("pink","red","green"),cex=1, box.col = "blue")
title("Loi Géométrique de paramètres n=40 et p")
```

***la loi hypergéométrique***

```{r}
x=0:70
plot(x,dhyper(x,m=50, n=20,k=30),type="p",pch=4,lwd=3,col="3",cex=0.7,cex.axis=1,xlab="",ylab="") 

x=0:70
points(x,dhyper(x,m=50, n=20,k=40),type="p",pch=8,lwd=2,col="1",cex=0.7,cex.axis=1)

title("Loi hypergéométrique")

```

***la loi binomiale négative***

```{r}
r = 3 #taille (cible nombre essais réussis)
p = 0.20 #probabilité 
x = 1:20 #vecteurs de quantiles
plot(x,dnbinom(x,r, prob = p),xlim=c(0,20), ylim=c(0,0.1),type="b",pch=3, col=4, xlab="", ylab="")
p=0.30
points(x,dnbinom(x,r,p),type='b', pch=2, col=6)

legtxt=c(expression(paste(italic(p),"=[0.2]")), expression(paste(italic(p)," =[0.3]")))
legend("topright",legtxt, pch=c(3,2),col=c(4,6),cex=1, box.col = "transparent")
title("Loi Binomiale négative de paramètres x=20 et r=3")

```

#### b.Même travail pour les lois continues classiques, sur le modèle ci-dessous : Loi Normale

```{r}
curve(dnorm(x,0,0.5),from=-4,to=4,col=1,lty=1,xlab="",ylab="");
curve(dnorm(x,0,1),from=-4,to=4,col=2,add=TRUE,lty=2,xlab="",ylab="")
curve(dnorm(x,0,2),from=-4,to=4,col=3,add=TRUE,lty=3,xlab="",ylab="")
curve(dnorm(x,0,3),from=-4,to=4,col=4,add=TRUE,lty=5,xlab="",ylab="")
legtxt=c(expression(paste(italic(s),"=0.5")),
         expression(paste(italic(s)," =1")),
         expression(paste(italic(s)," =2")),
         expression(paste(italic(s)," =3"))) ;

legend("topright",legtxt,title=expression(paste(italic(m),"=0")), lty=c(1,2,3,5),col=c(1,2,3,4),cex=1.5,bg="white") ;
title("Courbes de densités de lois normales centrées")

```
Loi Exponentielle
```{r}


#Exp(λ)
#λ=1/E(x);E(x)=moyenne(x)
m=4
curve(dexp(x,1/m),xlim=c(0,4), ylim=c(0.09,0.35),from=0,to=4,col=2,lty=1,xlab="",ylab="");
m=3
curve(dexp(x,1/m),col=3,add=TRUE,lty=2,xlab="",ylab="");
m=5
curve(dexp(x,1/m),col=4,add=TRUE,lty=4,xlab="",ylab="");

legtxt=c(expression(paste(italic(m),"= 4")),
         expression(paste(italic(m)," =3")),
         expression(paste(italic(m)," =5")));
         
legend("topright",legtxt, lty=c(1,2,4),col=c(2,3,4),cex=1.5)
title("Courbes de densités de lois exponentielles")

```

La loi uniforme continu 
```{r}
x=0:5;
curve(dunif(x,0,5),xlim=c(0,15),ylim=c(0,0.3),lty=1,pch=0,cex=1,col=34,xlab="",ylab="");
x=0:7;
curve(dunif(x, 0, 7),lty=1,pch=n,cex=1,lwd=3,col=14, add=TRUE)
x=0:14;
curve(dunif(x,0, 14),type="l",lty=1,pch=n,cex=1,lwd=3,col=24, add=TRUE)

legtxt=c(expression(paste(italic(x),"=[0,5]")), 
         expression(paste(italic(x),"=[0,7]")), 
         expression(paste(italic(x)," =[0,14]")) )
legend("topright",legtxt, lty=c(1,1,1),col=c(34,14,24),lwd=c(2),cex=1,bg="lightyellow",box.lwd=0.5)
title("Densité de la Loi uniforme de paramètres [a, b]")

```

La  loi du student

```{r}
#T(k) où k est le degrès de liberté = ddl
k=2
curve(dt(x, k),xlim=c(-4,4),ylim=c(0,0.4),col=2)
k=8
curve(dt(x, k),add=TRUE, col=3)
k=20
curve(dt(x, k),add=TRUE, col=4)

legtxt=c(expression(paste(italic(k),"=2")), 
         expression(paste(italic(k),"=8")), 
         expression(paste(italic(k)," =20")) )
legend("topright",legtxt,title=expression(paste(italic(k),"=ddl")),lty=c(1,1,1),
       col=c(2,3,4),cex=1,bg="lightyellow",box.lwd=0.5);
title("Densité de la Loi de student")


```
La loi de chi2 

```{r}
#χ2(k)
k=3
curve(dchisq(x, k),xlim=c(0,20),ylim=c(0,0.3),lty=3,col=2,lwd=2, xlab="", ylab="")
k=4
curve(dchisq(x, k),lty=4,col=5,lwd=2,add=TRUE)
k=5
curve(dchisq(x, k),lty=5,col=9,lwd=2, add=TRUE)

legtxt=c(expression(paste(italic(k),"=3")), 
         expression(paste(italic(k),"=4")), 
         expression(paste(italic(k)," =5")) )
legend("topright",legtxt,title=expression(paste(italic(k),"=ddl")),
       lty=c(3,4,5),col=c(2,5,9),lwd=c(2),cex=1,bg="lightyellow",box.lwd=0.5);
title("Densité de la Loi du chi-deux")

```



La loi logistique
```{r}
curve(dlogis(x, location = 0, scale = 1, log = FALSE),xlim=c(-8,25), xlab="", ylab="",col=4)
curve(dlogis(x, location = 5, scale = 2, log = FALSE),col=2,add=TRUE)
curve(dlogis(x, location = 9, scale = 4, log = FALSE),col=3,add=TRUE)
curve(dlogis(x, location = 9, scale = 3, log = FALSE),col=6,add=TRUE)

legtxt=c(expression(paste(italic(µ),"=0","\n",italic(s),"=1")), 
         expression(paste(italic(µ),"=5","\n",italic(s),"=2")),
         expression(paste(italic(µ),"=9","\n",italic(s),"=4")),
         expression(paste(italic(µ),"=9","\n",italic(s),"=3")))

legend("topright",legtxt,
       ,col=c(4,2,3,6),lwd=c(2),cex=1,box.lwd=0.5);
title("Densité de la Loi logistique de paramètres(µ,s)")


```


La loi de fisher
```{r}

#F(d1,d2) où d est le dégrès de liberté 
nu1=3
nu2=5
curve(df(x,nu1, nu2),xlim=c(0,10),ylim=c(0,1),col=4,lwd=2, xlab="", ylab="")
nu1=8
nu2=16
curve(df(x,nu1, nu2),xlim=c(0,20),ylim=c(0,0.7),col=2,lwd=2, add=TRUE)
legtxt=c(expression(paste(italic(nu1),"=3","\n",italic(nu2),"=5")), 
         expression(paste(italic(nu1),"=8","\n",italic(nu2),"=16")))

legend("topright",legtxt,
       ,col=c(4,2),lwd=c(2),cex=1,box.lwd=0.5);
title("Densité de la Loi de Fischer")
```























